【裁判字號】    98,訴,1826
【裁判日期】    990121
【裁判案由】    違反毒品危害防制條例
【裁判全文】
臺灣臺南地方法院刑事判決              98年度訴字第1826號
公  訴  人  臺灣臺南地方法院檢察署檢察官
被      告  乙○○
                    （現另案於臺南監獄臺南分監執行中）
上列被告因違反毒品危害防制條例案件，經檢察官提起公訴（98
年度毒偵字第1175、1478、1562號），被告於審理期日就被訴事
實為有罪陳述，本院聽取當事人之意見後，經合議庭裁定進行簡
式審判程序，並判決如下：
    主  文
乙○○施用第一級毒品，累犯，處有期徒刑捌月；又施用第一級
毒品，累犯，處有期徒刑捌月。應執行有期徒刑壹年貳月。
    事  實
一、乙○○前於民國90年間曾因施用毒品案件，經本院裁定令入
    戒治處所施以強制戒治，於91年9月11日因停止戒治付保護
    管束釋放出所，並於91年12月20日保護管束期滿未經撤銷視
    為執行完畢。嗣其猶未戒除毒癮，復於受前揭強制戒治執行
    完畢並釋放後之5年內即於94年間，再因施用毒品案件，經
    本院判處有期徒刑4月確定，並於95年10月6日縮刑期滿執行
    完畢。詎其仍不知悔改，復基於施用第一級毒品之犯意，於
    98 年5月6日16時50分許，在臺南縣永康市○○街298巷11之
    26號住處，以針筒（未據扣案）注射之方式，施用第一級毒
    品海洛因1次；復於98年5月24日20時許，再另行基於施用第
    一級毒品之犯意，在臺南縣永康市榮民醫院廁所內，以針筒
    （未據扣案）注射之方式，施用第一級毒品海洛因1次。為
    警分別於98年5月7日、同年月25日對其採集尿液送驗，結果
    均呈鴉片類陽性反應而查獲。
二、案分經臺南市警察局、臺南縣警察局永康分局報請臺灣臺南
    地方法院檢察署檢察官偵查起訴。
    理  由
一、本件被告乙○○所犯為死刑、無期徒刑、最輕本刑為三年以
    上有期徒刑以外之罪，亦非屬高等法院管轄之第一審案件，
    其於準備程序進行中，先就被訴事實為有罪之陳述，經法官
    告知簡式審判程序之旨，並聽取公訴檢察官之意見後，依刑
    事訴訟法第273條之1第1項、第273條之2等規定，裁定由受
    命法官獨任進行簡式審判程序，且不受同法第159條第1項、
    第161條之2、第161條之3、第163條之1及第164條至第170條
    所規定證據能力認定及調查方式之限制，合先敘明。
二、前開事實，業經被告乙○○於本院審理時自白不諱，而被告
    於98年5月7日下午2時5分、同年月25日下午10時10分，經其
    同意後為警所採集之尿液，經分別送往長榮大學以酵素免疫
    分析法EIA篩檢及氣相層析質譜儀GC／MS檢驗之結果，確認
    均呈現嗎啡之陽性反應，此有長榮大學確認報告2份、送驗
    尿液編號與真實姓名對照表編號名冊、尿液編號及年籍對照
    表各1紙附卷可稽，足認被告上開任意性自白核與事證相符
    ，應堪採信。
三、復按92年7月9日修正公布、93年1月9日施行之毒品危害防制
    條例第20條、第23條將施用毒品之刑事處遇程序，區分為「
    初犯」及「5年內再犯」、「5年後再犯」；依其立法理由之
    說明：「初犯」，經觀察、勒戒或強制戒治後，應為不起訴
    處分或不付審理之裁定，經觀察、勒戒或強制戒治執行完畢
    釋放後，「5年內再犯」者，因其再犯率甚高，原實施之觀
    察、勒戒及強制戒治既已無法收其實效，爰依法追訴或裁定
    交付審理，至於經觀察、勒戒或強制戒治執行完畢釋放後，
    「5年後再犯」者，前所實施之觀察、勒戒或強制戒治已足
    以遮斷其施用毒品之毒癮，為期自新及協助其斷除毒癮，仍
    適用「初犯」規定，先經觀察、勒戒或強制戒治之程序。從
    而依修正後之規定，僅限於「初犯」及「5年後再犯」2種情
    形，始應先經觀察、勒戒或強制戒治程序；倘被告於5年內
    已再犯，經依法追訴處罰，縱其第3次（或第3次以上）再度
    施用毒品之時間，在初犯經觀察、勒戒或強制戒治執行完畢
    釋放5年以後，已不合於「5年後再犯」之規定，且因已於「
    5年內再犯」，顯見其再犯率甚高，原實施觀察、勒戒或強
    制戒治，已無法收其實效，即應依該條例第10條處罰，至第
    3次（或第3次以上）施用毒品之時間，是否宜有期間限制？
    以多久為適宜？則分屬刑事政策、專門醫學之範圍，非審判
    機關所能決定，有待循立法途徑解決（最高法院95年5月9日
    95年度第7次刑事庭會議決議及97年9月9日97年度第5次刑事
    庭會議決議意旨參照）。查本件被告前曾因施用毒品案件，
    經法院裁定令入戒治處所施以強制戒治後，於91年9月11日
    因停止戒治付保護管束釋放出所，並於91年12月20日保護管
    束期滿未經撤銷視為執行完畢，復於受前揭強制戒治執行完
    畢並釋放後之5年內即於94年間，再因施用毒品案件，經本
    院判處有期徒刑4月確定，有臺灣高等法院被告前案紀錄表1
    份附卷可按，是本件被告雖係於受上開強治戒治執行完畢並
    釋放後之5年後，再犯本件毒品危害防制條例第10條第1項之
    罪，惟因前述5年內曾另再犯施用毒品罪名而屬3犯，依法仍
    應予以追訴。故而，本件事證明確，被告上揭犯行，均堪以
    認定，應依法論科。
三、按海洛因係屬毒品危害防制條例第2條第2項第1款所明定之
    第一級毒品，禁止非法持有及施用，被告非法施用海洛因，
    核其所為，係犯毒品危害防制條例第10條第1項之施用第一
    級毒品罪。又被告持有第一級毒品海洛因並進而施用，其持
    有之低度行為應為施用之高度行為所吸收，不另論罪。又被
    告所犯上揭二罪，因犯意個別，行為互異，應予分論併罰。
    再查被告於94年間，曾因施用毒品案件，經本院判處有期徒
    刑4月確定，於95年10月6日縮刑期滿執行完畢，亦有臺灣高
    等法院被告前案紀錄表1份附卷足憑，故被告於受徒刑執行
    完畢後，5年內故意再犯本件有期徒刑以上之罪，依刑法第
    47條第1項規定，均為累犯，應依法各加重其刑。茲審酌被
    告前已曾因施用毒品送強制戒治處分、及判處徒刑確定並均
    執行完畢後，猶不思戒絕毒癮、革除惡習，顯未能深切悔改
    並記取教訓，惟念其施用毒品之犯行，在本質上乃屬自我戕
    害身心健康之行為，以及被告犯後尚知坦承全部犯行，態度
    良好等一切情狀，各量處如主文所示之刑，並定其應執行之
    刑，以資懲戒。
四、據上論斷，應依刑事訴訟法第273條之1第1項、第299條第1
    項前段，毒品危害防制條例第10條第1項，刑法第11條前段
    、刑法第47條第1項、第51條第5款，判決如主文。
本案經檢察官甲○○到庭執行職務
中    華    民    國    99    年    1     月    21    日
                  刑事第八庭  法  官  林臻嫺
以上正本證明與原本無異。
如不服本判決應於收受本判決後10日內向本院提出上訴書狀，並
應敘述具體理由。其未敘述上訴理由者，應於上訴期間屆滿後20
日內向本院補提理由書狀（均須按他造當事人之人數附繕本）「
切勿逕送上級法院」。
                              書記官  洪培綺
中    華    民    國    99    年    1     月    21    日
附錄本案論罪科刑法條全文：
毒品危害防制條例第10條第1項
施用第一級毒品者，處 6 月以上 5 年以下有期徒刑。


司法院資訊處製作；財團法人民間司法改革基金會備份。
